臺灣板橋地方法院民事判決　　　　　　　　 94年度國字第7號
原　　　告　丁○○
被　　　告　丙○○
　　　　　　甲○○
　　　　　　乙○○
上列當事人間請求國家賠償事件，本院判決如下：
    主    文
原告之訴及假執行之聲請均駁回。
訴訟費用由原告負擔。
    事實及理由
壹、程序上之理由依國家賠償法請求損害賠償時，應先以書面向
    賠償義務機關請求之。賠償義務機關對於前項請求，應即與
    請求權人協議。協議成立時，應作成協議書，該項協議書得
    為執行名義。賠償義務機關拒絕賠償，或自提出請求之日起
    逾三十日不開始協議，或自開始協議之日起逾六十日協議不
    成立時，請求權人得提起損害賠償之訴，國家賠償法第10條
    第1 項、第11 條 第1 項分別定有明文。查原告主張被告應
    負國家賠償責任，但並未提出被告拒絕賠償書，是原告起訴
    時並未履行前揭法條之前置程序規定，已非適法。
貳、實體上之理由：
一、按原告之訴，依其所訴之事實，在法律上顯無理由者，法院
    得不經言詞辯論，逕以判決駁回之，民事訴訟法第249 條第
    2 項定有明文。
二、原告起訴主張：被告乙○○告訴原告涉嫌誣告、妨害名譽、
    偽證等事實，業經台灣板橋地方法院檢察署以93年度偵字第
    14319 號不起訴處分，經被告乙○○聲請再議，又經台灣高
    等法院檢察署93年度上聲議字第4031號處份書駁回再議確定
    ，被告乙○○竟又再對原告提出誣告之告訴，被告丙○○、
    甲○○分別為台灣板橋地方法院檢察署之檢察官、檢察長，
    竟再度違法受理，被告乙○○自應負侵權行為責任，被告丙○○、甲○○自應負國家賠償責任，爰依民法第184 、185
    條侵權行為法則、國家賠償法第2 、5 、13條之規定，請求
    被告三人各應給付原告200,000 元及其法定遲延利息，並願
    供擔保請准宣告假執行。
三、公務員於執行職務行使公權力，不法侵害他人權利，此時為
    侵權行為之人仍係該公務員，至被害人得依國家賠償法第2
    條第2 項之規定，向國家機關請求損害賠償乃基於國家賠償
    法之規定，而因國家賠償法對被害人所負損害賠償責任，係
    國家之獨立責任。公務員執行職務，故意或過失侵害上訴人
    之權利，在民法第186 條既無命公務機關連帶負損害賠償責
    任之規定。而公務員與行政機關間，又非僱傭關係，亦無民
    法第188 條規定之適用。再公務員與行政機關間之關係，亦
    不同於法人與其董事或職員間之關係，尤無適用民法第28
    條規定之餘地（民國89年11月台灣高等法院暨所屬法院：89
    年法律座談會彙編第7 －9 頁、最高法院71年度台上字第
    476 號裁判要旨）。公務員於執行職務行使公權力時，因過
    失不法侵害人民自由或權利者，有請求權人僅得依國家賠償
    法之規定，向賠償義務機關請求損害賠償，不得依民法第
    186 條第1 項規定，向該有過失之公務員請求損害賠償，如
    原告逕向該有過失之公務員提起損害賠償之訴，得依民事訴
    訟法第249 條第2 項之規定，認其訴顯無理由，逕以判決駁
    回之，法院辦理國家賠償事件應行注意事項第7 條定有明文
    。揆諸前開說明，原告依據國家賠償法請求被告丙○○、甲○○請求損害賠償部分，乃基於國家獨立之責任，與公務員
    之間並非成立連帶債務，且依據前開注意事項之規定，原告
    僅得向被告台灣板橋地方法院檢察署所提起本訴，原告請求
    被告丙○○、甲○○賠償，顯無理由，應逕予駁回。
四、人民有請願、訴願及訴訟之權，憲法第16條載有明文。被告
    乙○○就被告涉嫌犯罪部分提出告訴，顯係依據憲法所賦予
    之權利提出告訴，被告乙○○並未不法侵害原告之權利。又
    被告丙○○為受理被告乙○○提出告訴之承辦檢察官，係依
    法所賦予之權利，並未不法侵害原告之權利，再者，被告甲○○係台灣板橋地方法院檢察署檢察長，並未辦理原告之案
    件，亦無何不法可言，準此，原告依據國家賠償法、侵權行
    為法則請求被告賠償云云，顯無理由，應予駁回。
五、結論：原告之訴為無理由，依民事訴訟法第249 條第2 項、
    第78條，判決如主文。
中　　華　　民　　國　　94　　年　　4 　　月　　21　　日
                  民事第三庭法    官　徐玉玲
正本係照原本作成
如對本判決上訴，須於判決送達後廿日內向本院提出上訴狀
中　　華　　民　　國　　94　　年　　4 　　月　　21　　日
                            書 記 官　朱家惠
